臺灣高等法院刑事判決　　　　　　　　 94年度上訴字第134號
上　訴　人
即　被　告　庚○○
上列上訴人因搶奪等案件，不服臺灣板橋地方法院93年度訴緝字
第138號，中華民國93年12月8日第一審判決（起訴案號：臺灣板
橋地方法院檢察署92年度偵字第 21085號，併辦案號：同署92年
度偵字第12961號、93年度偵緝字第30號、93年度偵字第 2942號
、93 年度偵字第10434號），提起上訴，本院判決如下：
    主  文
上訴駁回。
    事  實
一、庚○○前有竊盜、違反麻醉藥品、違反槍砲彈藥刀械管制條
    例、賭博、偽造文書、違反藥事法、違反毒品危害防制條例
    等多次前科，並均經法院判處罪刑，或依法裁定送觀察、勒
    戒或裁定送強制戒治，多經執行（各次犯罪之案由、裁判之
    法院、判決情形、確定日期及執行情形，詳如附表一、二）
    。其中附表三編號十一、十二、十三所犯，於民國九十二年
    三月一日執行完畢，並構成本案之累犯。詎庚○○仍不思悛
    悔，且因有前述犯罪習慣，仍利用短暫未在監所執行之期間
    ，犯下述二、三所示之罪。
二、庚○○基於意圖為自己不法所有之概括犯意，於如附表三所
    示時、地，或趁車主未取下鑰匙之機會，或持鑰匙，或毀越
    安全設備，或進而於夜間攜帶兇器毀越安全設備侵入他人住
    宅等方法（各次方法，詳如附表三），竊取如附表三所示之
    各被害人之財物得手；其間，庚○○並思以竊盜所得之機車
    作為進一步搶奪他人財物之工作，而於竊取附表三編號三所
    示車牌號碼ＢＰＡ─一一五號機車後之次日即九十二年十一
    月二十五日上午九時四十分許，與已成年之林永昌（林永昌
    共同搶奪部分，已經原審判處罪刑確定）共同基於意圖為自
    己不法所有之犯意聯絡，由庚○○騎乘該機車搭載林永昌，
    在行經臺北縣中和市○○路九十巷二弄一六號前，趁年邁之
    己○○右手提菜籃、左手持皮包，獨自行走不及防備之際，
    由林永昌下手，自己○○左後方搶奪己○○攜帶之皮包（內
    有新台幣一千一百七十七元、全民健康保險卡紙卡暨ＩＣ卡
    、國民
    林永昌旋於同日上午十時許，在台北縣中和市○○路九八九
    巷二七號旁，為民眾伍錦水、潘志誠當場逮捕後，報警處理
    ；警方並即帶同林永昌於同日下午四時許，在台北縣中和市
    ○○路二○八巷三五號樓梯間查獲庚○○。
三、庚○○為便於竊取財物後得以順利典當，並於竊得如附表三
    編號六之丁○○之國民
    號「阿新」之成年男子，共同基於變造特種文書之犯意，由
    庚○○提供其本人之照片一張交予「阿新」，由「阿新」將
    之換貼於丁○○之國民
    阿新」完成國民
    竊得如附表三編號七之財物後，持前述變造之國民
    至臺北縣中和市○○路「和中當舖」，以一千元之價格，典
    當竊得之金飾戒指二只、金鎖片二個、金墜子乙個，而行使
    之，足以生損害於丁○○及戶政機關對於
    之正確性。迨至九十三年七月七日上午十一時許，經警持搜
    索票在臺北縣中和市○○路六三七巷十七號五樓執行搜索，
    查獲故買庚○○贓物之吳慶信，並在吳慶信所駕車牌號碼Ｈ
    五─七○六三號自小客車內起獲甲○○遭竊之電腦主機乙臺
    。
四、案經癸○○（起訴書贅載己○○、張明柔）、乙○○○訴由
    臺北縣政府警察局中和分局報請臺灣板橋地方法院檢察署檢
    察官偵查起訴。
    理  由
一、前開犯罪事實，業據被告庚○○於本院訊問時坦白承認，核
    與林永昌、吳惠珠（被告之女友，並與被告共同侵入附表三
    編號八丙○○之處所，涉犯竊盜部分已經台灣板橋地方法院
    檢察署檢察官以93年度偵字第 10434號不起訴處分）、林金
    樹（借用被告竊得之附表三編號一之機車）、吳慶信（收受
    被告竊得之贓物）於警詢、偵查或原審法院訊問時所供之情
    節相符（見原審法院九十二年訴字第二五九○號卷、臺灣板
    橋地方法院檢察署九十三年度偵字第一○四三四號，同署九
    十三年度偵緝字第三○號，同署九十三年度核退偵字第五六
    四號），並經告訴人乙○○○、被害人壬○○、丙○○、己○○、張明柔、癸○○、證人潘志誠、伍錦水（以上二人為
    逮捕林永昌之民眾）於警詢或偵查中指述明確；原審法院受
    理九十三年度易字一○八三號乙案，告訴人甲○○、丁○○
    、告訴代理人李吳菊妹、證人汪和寧（以上二人為附表三編
    號七之服務人員）、邱郁宏（當鋪之負責人）於警詢，以及
    吳慶信於警詢及偵查中，就渠等被害或收受贓物之經過，亦
    陳述明確。其次，被告與林永昌所涉前開搶奪犯行，經內政
    部警政署刑事警察局比對指紋卡與證物上留存之指紋結果，
    確與同案林永昌指紋卡之左中指指紋相符，有該局九十二年
    十二月二十二日刑紋字第○九二○二三四八九八號鑑驗書附
    卷可稽；被告附表三編號五之竊盜行為，經內政部警政署刑
    事警察局比對指紋卡與證物上留存之指紋結果，與被告指紋
    卡之右拇指指紋相符，亦有該局九十三年三月十八日刑紋字
    第○九三○○六一一二四號鑑驗書附卷得參。並經原審法院
    依職權調閱九十三年度易字一○八三號（含同署九十三年度
    偵字第一一七八號、九十三年度核退偵字第五六四號）、同
    署九十二年度偵字第一二九六一號、九十三年度偵緝字第二
    九號等偵查案卷，核對無誤。此外，另有附表三編號一扣案
    鑰匙照片、告訴人乙○○○被竊機車照片、被害人辛○○被
    竊機車照片、全晟幼稚園失竊現場照片、戊○○服務處失竊
    現場照片暨監視錄影帶翻拍照片、附表三編號八扣案螺絲起
    子照片、被告行搶犯罪現場錄影翻印照片、林永昌被查獲之
    現場照片、林永昌藏匿贓物之現場照片、被害人己○○遭搶
    物品照片、車輛竊盜失竊資料個別查詢報表、車輛失竊電腦
    輸入單、扣押物品目錄表、贓證物品清單、贓證物認領保管
    單等存卷可資互稽。綜上所述，可見被告之自白，與事實相
    符，可以採信。本案事證業臻明確，被告犯行可以認定，應
    依法論科。
二、論罪科刑：
（一）核被告如附表三各次竊盜所為，其中編號一至四、六所示
      之竊盜行為，係犯刑法第三百二十條第一項之普通竊盜罪
      ；編號五所示之竊盜行為，係犯同法第三百二十一條第一
      項第二款之毀越安全設備竊盜罪；編號七所示之竊盜行為
      ，係犯同法第三百二十一條第一項第一款、第二款、第三
      款之攜帶兇器毀越安全設備於夜間侵入住宅竊盜罪；編號
      八所示之竊盜行為，係犯同法第三百二十一條第一項第一
      款、第二款之逾越門扇於夜間侵入住宅竊盜罪。被告實施
      如附表三所示八次竊盜行為，時間相接，所犯係犯罪基本
      構成要件相同之罪，足徵係出於概括犯意而為，為連續犯
      ，應論以情節最重之刑法第三百二十一條第一項第一款、
      第二款、第三款之攜帶兇器毀越安全設備於夜間侵入住宅
      竊盜罪，並依法加重其刑。
（二）被告與成年人林永昌共同搶奪部分，係犯刑法第三百二十
      五條第一項之搶奪罪。此部分犯行係由被告騎乘機車，推
      由林永昌實施搶奪財物，其二人間顯然互有犯意聯絡，並
      有行為之分擔，為共同正犯。
（三）被告與成年人「阿新」共同偽造丁○○之國民
      持以行使之行為，係犯刑法第二百十六條、第二百十二條
      之行使變造國民
      人之照片供綽號「阿新」變造國民
      犯。被告竊得丁○○之國民
      之，其變造特種文書之低度行為，應為其行使之高度行為
      所吸收，不另論罪。
（四）被告竊取如附表三編號三所示之機車後，即於次日用以搶
      奪他人之財物，顯係圖以竊取機車作為其實施搶奪行為之
      交通工具，所犯右述竊盜及搶奪二罪間，有手段與目的間
      之牽連關係；被告竊得丁○○之國民
      ，並供作典當竊得之財物之用，其竊盜國民
      盜罪，與其後予以變造，進而持以行使之偽造特種文書之
      行為罪，顯有方法與結果間之牽連犯關係，為牽連犯。綜
      上所述，被告所犯連續竊盜、搶奪與行使變造特種文書三
      罪，有牽連犯之裁判上一罪關係。比較以上三罪之刑度，
      竊盜、搶奪二罪之刑度相同，且均較行使變造之文書為重
      ；又竊盜與搶奪均侵害個人法益，搶奪係以不法之腕力趁
      之不備而取他人之財物，從形上觀之，雖較竊盜罪之趁人
      之不知而不法取得他人之財物為可議，然以本案被告竊盜
      犯行而論，被告係於夜間，攜帶兇器，並以毀壞鐵窗侵入
      進一步發生更嚴重犯罪之危險性；較諸本案被告所犯搶奪
      （僅一次）之情節，顯然以竊盜部分為重，應從情節最重
      之刑法第三百二十一條第一項第一款、第二款、第三款之
      攜帶兇器毀越安全設備於夜間侵入住宅竊盜罪處斷。
（五）公訴人雖僅就被告搶奪及附表三編號二、三所示之竊盜犯
      行起訴，其餘之竊盜及行使變造國民
      均未起訴（另由同署檢察官以九十三年度核退偵字第五六
      四號起訴，於九十三年十月十八日繫屬原審法院，由該院
      以九十三年度易字第一○八三號審理中），然未經起訴之
      附表三所示之其餘竊盜犯行，與附表三編號二、三所示之
      竊盜行為有連續犯之裁判上一罪關係；與前揭搶奪行為間
      有牽連犯之裁判上一罪關係；行使變造國民
      竊盜間，有牽連犯之裁判上一罪關係，均為起訴效力所及
      ，本院自得併予審判
（六）被告於八十二年間因違反麻醉藥品管理條例案件，經台灣
      板橋地方法院（以下簡稱板院）於八十三年三月二日以八
      十三年度訴字第三一八號判處有期徒刑二年十月、四月，
      定應執行刑有期徒刑三年，於八十三年四月十一日確定（
      即附表一編號二、三）；另於八十三年間復因違反麻醉藥
      品管理條例案件，經板院於八十三年十一月九日以八十三
      年度易字第四四五八號判處有期徒刑六月，於八十三年十
      二月三十日確定（即附表一編號四）；再於八十三年間因
      竊盜案件，經臺灣臺北地方法院於八十四年十二月二十九
      日以八十四年度訴字第五○六號判處有期徒刑三月，於八
      十五年二月二十七日確定（即附表一編號五）；其後被告
      於八十五年八月二十九日縮短刑期假釋，縮刑期滿日期八
      十七年三月十九日，惟其於八十六年間因違反麻醉藥品管
      理條例案件，經板院於八十六年六月二十七日以八十六年
      度易字第四三八七號判處有期徒刑七月，於八十六年八月
      七日確定（即附表一編號六），因之撤銷前揭假釋，合併
      執行上述殘刑，於八十九年七月四日縮短刑期執行完。又
      被告八十七年間因違反藥事法案，經臺灣新竹地方法院於
      八十九年四月十二日以八十八年度訴字第五二三號判處有
      期徒刑五月，並於八十九年六月二十三日撤回臺灣高等法
      院八十九年度上訴字第一九四○號上訴確定（即附表一編
      號九）；又於八十九年間因偽造文書案件，經板院於九十
      年四月二十三日以八十九年度訴字第二○二五號判處有期
      徒刑五月，於九十年六月十一日確定（即附表編號十一）
      ；復於八十九年間因違反毒品危害防制條例案件，經板院
      於九十年四月二十八日以九十年板簡字第一六五號判處有
      期徒刑六月，於九十年五月二十五日確定（即附表一編號
      十二）；繼於八十九年間因偽造文書等案件，經板院於九
      十一年三月十三日以九十年度易字第三六一○號就偽造文
      書部分判處有期徒刑五月，經於九十一年七月二十五日撤
      回臺灣高等法院九十一年上訴字第一八六三號上訴後確定
      （即附表一編號十三），於九十二年三月一日（原審判決
      誤載為九十二年二月二十五日，應予更正）執行完畢。有
      在卷之台灣高等法院被告全國前案紀錄表得佐，被告於受
      有期徒刑之執行完畢後，五年內再犯有期徒刑以上之本案
      之罪，為累犯，應依法遞加重其刑。
（七）警方查獲林金樹騎乘附表三編號一機車時，扣得之鑰匙一
      把，係被告所有，並供被告犯本件之竊盜罪所用，已據被
      告坦承在卷。因此，該鑰匙雖經檢察官於九十三年七月十
      二日以板檢博昃字第四七二二八號扣押物品處分命令發還
      林金樹（參見九十三年度偵緝字第二九號偵查卷第四○頁
      ），但無證據證明其業已滅失，仍應依刑法第三十八條第
      一項第二款之規定，予以沒收。變造之丁○○之國民身分
      證上之被告照片一張，為被告所有，並供犯本案行使變造
      特種文書罪所用，已據被告供述屬實，亦應依同法第三十
      八條第一項第二款之規定，予以沒收。
（八）被告於本案犯罪前有如附表一所示之十餘次之犯罪行為或
      受保安處分之裁定；對照、比較附表一之各次犯罪之裁判
      時間及附表二被告之出、入監所之時間，可知被告幾乎於
      不在監、所之短暫時間內，即再犯罪。若再將附表二之被
      告出、入監所之時間與本案搶奪時間、附表三之本案竊盜
      犯罪時間相互對照，更可見被告幾乎係利用多次進出監、
      所之間隙，即不在監、所之短暫時間內所為，足見被告確
      有犯罪之習慣。
（九）原審法院以被告罪證明確，適用刑法第二十八條、第五十
      六條、第三百二十一條第一項第一款、第二款、第三款、
      第三百二十五條第一項、第二百十六條、第二百十二條、
      第五十五條、第四十七條、第三十八條第一項第二款，竊
      盜犯贓物犯保安處分條例第三條第一項第二款、第四條、
      第五條第一項前段，並審酌被告除曾犯右開執行完畢之案
      件外，尚有竊盜、違反槍砲彈藥刀械管制條例等犯罪紀錄
      ，認為被告之素行並非良善，於刑之執行完畢後，旋觸犯
      刑章，顯無遷善之心，又其正值中壯之年，四肢健全，卻
      不思正途，以賺取財富，求個人溫飽，竟連續八次行竊，
      造成告訴人及被害人財產受損，一般民眾亦生惟恐受害之
      心理恐懼，且橫施暴行，忍心搶奪六旬以上婦女己○○財
      物，可謂已喪悲憫之良知，又行使變造造之國民
      足生損害於丁○○及戶政機關對於
      確性，其行為惡性非輕，危害社會治安甚鉅，兼衡其實施
      本件犯罪之動機、目的、手段，及其智識程度、犯罪所生
      被害人損害、犯罪後終能坦承犯行等一切情狀，量處有期
      徒刑二年。並以被告有上開多項犯罪紀錄，於刑之執行完
      畢後，即再犯本案之罪，可認為有犯罪習慣，並可徵被告
      自律不足，欠缺正常工作之觀念，單純受徒刑之執行難以
      矯正其竊盜之惡習，爰併依竊盜犯贓物犯保安處分條例第
      三條第一項第一款之規定，令於刑執行前入勞動場所強制
      工作三年，以袪除其犯罪之惡習，並收教化矯治之效。並
      敘明前開林金樹獲案後之鑰匙一把，及變造造之丁○○國
      民
      第二款之規定沒收之理由。另敘明附表三編號四被告行竊
      所用之鑰匙一支及附表編號七所示之油壓剪，並未扣案，
      亦查無證據可資證明該等物品確屬被告所有，且尚未滅失
      ，不併為沒收宣告之諭知。本院經核原審法院之認事用法
      ，均無不當，量刑亦稱妥適。被告上訴指摘原審判決量刑
      過重及不應受保安處分之宣告，依上述之說明，實難認有
      理由，應予駁回。
據上論斷，應依刑事訴訟法第三百六十八條，判決如主文。
本案經檢察官朱家崎到庭執行職務。
中　　華　　民　　國　　94　　年　　2 　　月　　15　　日
　　　　　　　　　刑事第十七庭審判長法　官  吳啟民
　　　　　　　　　　　　　　  　    法　官  蘇隆惠
　　　　　　　 　 　　　　　　  　　法　官  林瑞斌
以上正本證明與原本無異。
搶奪部分如不服本判決應於收受送達後十日內向本院提出上訴書
狀，其未敘述上訴之理由者並得於提起上訴後十日內向本院補提
理由書（均須按他造當事人之人數附繕本）。
                                    書記官  丁淑蘭
中　　華　　民　　國　　94　　年　　2 　　月　　15　　日
附錄本案論罪科刑法條全文：
刑法第320條
意圖為自己或第三人不法之所有，而竊取他人之動產者，為竊盜
罪，處五年以下有期徒刑、拘役或五百元以下罰金。
意圖為自己或第三人不法之利益，而竊佔他人之不動產者，依前
項之規定處斷。前二項之未遂犯罰之。
刑法第321條
犯竊盜罪而有左列情形之一者，處六月以上、五年以下有期徒刑
：
一  於夜間侵入住宅或有人居住之建築物、船艦或隱匿其內而犯
    之者。
二  毀越門扇、牆垣或其他安全設備而犯之者。
三  攜帶兇器而犯之者。
四  結夥三人以上而犯之者。
五  乘火災、水災或其他災害之際而犯之者。
六  在車站或埠頭而犯之者。
前項之未遂犯罰之。
刑法第325條
意圖為自己或第三人不法之所有，而搶奪他人之動產者，處六月
以上五年以下有期徒刑。
因而致人於死者，處無期徒刑或七年以上有期徒刑，致重傷者，
處三年以上十年以下有期徒刑。
第一項之未遂犯罰之。
刑法第212條
偽造、變造護照、旅券、免許證、特許證及關於品行、能力服務
或其他相類之證書、介紹書，足以生損害於公眾或他人者，處一
年以下有期徒刑、拘役或三百元以下罰金。
刑法第216條
行使第二百十條至第二百十五條之文書者，依偽造、變造文書或
登載不實事項或使登載不實事項之規定處斷。
附表三：
┌──┬─────┬──────┬───────┬──────┬────┬──────┐
│編號│ 犯罪時間 │ 犯罪地點   │ 行 竊 方 法  │竊 得 財 物 │被 害 人│所 犯 法 條 │
├──┼─────┼──────┼───────┼──────┼────┼──────┤
│一  │九十二年六│臺北縣中和市│以自備機車鑰匙│車牌號碼ＧＪ│乙○○○│刑法第三百二│
│    │月二十二日│安邦街一三○│一把竊取      │Ｂ─○三五機│        │十條第一項  │
│    │上午九時許│號前        │              │車一部      │        │            │
├──┼─────┼──────┼───────┼──────┼────┼──────┤
│二  │九十二年十│臺北縣中和市│趁車主機車鑰匙│車牌號碼ＭＣ│癸○○  │刑法第三百二│
│    │一月十七日│員山路八二巷│未取下竊取    │Ｖ─三五○機│        │十條第一項  │
│    │凌晨零時許│一號前      │              │車一部      │        │            │
├──┼─────┼──────┼───────┼──────┼────┼──────┤
│三  │九十二年十│臺北縣中和市│趁車主機車鑰匙│車牌號碼ＢＰ│辛○○  │刑法第三百二│
│    │一月二十四│景新街六四巷│未取下竊取    │Ａ─一一五機│        │十條第一項  │
│    │日晚間八時│二號前      │              │車一部      │        │            │
│    │許        │            │              │            │        │            │
├──┼─────┼──────┼───────┼──────┼────┼──────┤
│四  │九十三年一│臺北縣中和市│以自備機車鑰匙│車牌號碼ＶＲ│壬○○  │刑法第三百二│
│    │月二十一日│安邦街二號前│一把竊取      │Ｄ─九九六機│        │十條第一項  │
│    │晚間八時許│            │              │車一部      │        │            │
├──┼─────┼──────┼───────┼──────┼────┼──────┤
│五  │九十三年一│臺北縣中和市│從後門屋頂鑽進│電腦主機八臺│甲○○  │刑法第三百二│
│    │月二十七日│連城路二一九│，在破壞鋁門窗│、電腦螢幕五│        │十一條第一項│
│    │二十三時許│巷九號全晟幼│侵入屋內（侵入│臺、手提ＣＤ│        │第二款      │
│    │          │稚園        │部分未據告訴）│一台        │        │            │
├──┼─────┼──────┼───────┼──────┼────┼──────┤
│六  │九十三年三│臺北縣中和市│趁被害人躺於長│國民身分證、│丁○○  │刑法第三百二│
│    │月十八日凌│中山路二段一│椅上入睡竊偷取│駕照、全民健│        │十條第一項  │
│    │晨        │三一巷內（應│被害人皮包    │康保險卡、行│        │            │
│    │          │公廟）      │              │照、現金四千│        │            │
│    │          │            │              │餘元        │        │            │
├──┼─────┼──────┼───────┼──────┼────┼──────┤
│七  │九十三年五│臺北縣中和市│持客觀上具危險│電腦液晶螢幕│戊○○  │刑法第三百二│
│    │月二十三日│連城路二○三│性之油壓剪，將│二台、電腦主│        │十一條第一項│
│    │凌晨某時  │巷一○弄三三│上址後方之鐵窗│機二台、數位│        │第一款、第二│
│    │          │號戊○○服務│剪開後侵入住宅│相機一台    │        │款、第三款  │
│    │          │處          │              │            │        │            │
├──┼─────┼──────┼───────┼──────┼────┼──────┤
│八  │九十三年六│臺北縣中和市│由上址後方防火│螺絲起子二支│丙○○  │刑法第三百二│
│    │月二十四日│泰和街四四巷│逃生窗侵入住宅│            │        │十一條第一項│
│    │晚間十時許│四二號二樓  │              │            │        │第一款、第二│
│    │夜間      │            │              │            │        │款          │
└──┴─────┴──────┴───────┴──────┴────┴──────┘
